【裁判字號】    97,婚,1167
【裁判日期】    980106
【裁判案由】    離婚
【裁判全文】
臺灣高雄地方法院民事判決              97年度婚字第1167號
原      告  乙○○○
被      告  丙○○
上列當事人間請求離婚事件，本院於中華民國97年12月23日言詞
辯論終結，判決如下：
    主  文
准原告與被告離婚。
訴訟費用由被告負擔。
    事實及理由
一、本件被告經合法通知，未於言詞辯論期日到場，核無民事訴
    訟法第386 條所列各款情形，爰依原告聲請，由其一造辯論
    而為判決。
二、原告起訴主張：兩造於民國64年間結婚，婚後育有3 名已成
    年子女。被告於婚後一直斷斷續續在外與不同女人交往並同
    居，對婚姻不忠誠，且懶惰不努力，賺錢皆不供給家庭，未
    盡扶養子女之義務，家中生計均由原告負擔。又被告在11、
    12年前曾因通姦被抓，也因懶惰不去工作及嗜酒成性，於酒
    後遭同居人割傷生殖器官緊急送高雄長庚醫院縫合，住院期
    間均由原告照顧陪伴，但只因醫生未同意原告隨同到開刀室
    ，被告竟對原告破口大罵「幹你娘、破雞巴，你有來照顧？
    」等語，完全否定原告之關愛與照顧。又被告性情暴躁，動
    輒以「三字經」辱罵原告，且原告為了家庭生計，上午4 、
    5 時要早起到鳳農果菜市場工作直至上午10、11時，詎被告
    竟辱罵原告去討客兄，有時原告加班較晚回家，亦遭被告不
    斷咆哮去討客兄，而被告於97年8 月某日尚未領得勞保老年
    給付新台幣（下同）100 餘萬元前，向原告索取200 元，僅
    因原告給得慢，被告竟以「又不是要你去討客兄賺」之言詞
    辱罵原告，原告感覺受辱，憤而與之爭吵。再者，被告於97
    年8 月27日申請勞保老年給付，於同年9 月15日領取勞保老
    年給付約100 餘萬元，竟未支付分文作為家庭生活費用，僅
    匯給次子30萬元供其結婚時使用，甚至天天在外花天酒地不
    回家，且自97年8 月21日起即離家，迄今未歸。查本件兩造
    為夫妻，被告於婚姻存續之數十年間，動輒對原告言語暴力
    相向，且被告之惡劣言行已讓原告受到無法忍受之虐待，原
    告為家庭和諧及子女而隱忍數十年，只盼被告自我節制其辱
    罵言語及暴力衝動。詎被告仍無改變，損及原告人性之尊嚴
    ，致原告因此感受精神上重大痛苦，是可認原告確受被告不
    堪同居之虐待，原告自得依民法第1052條第1 項第3 款之規
    定請求裁判離婚；又查被告不顧家庭、與人通姦、辱罵糟蹋
    原告之不當行為，已持續數十年，且被告於日前領得勞保給
    付100 餘萬元後，僅給兒子30萬元，其餘則自己留著揮霍花
    天酒地，而不顧家庭及身為配偶之原告生活，亦已符合民法
    第1052條第2 項之規定。為此，爰依民法第1052條第1 項第
    3 款及同條第2 項之規定，訴請法院擇一判准兩造離婚等語
    。並聲明：求為判決如主文所示。
三、被告經合法通知，未於言詞辯論期日到場，亦未提出書狀作
    何聲明或陳述。
四、按有民法第1052條第1 項以外之重大事由，難以維持婚姻者
    ，夫妻之一方得請求離婚，此觀民法第1052條第2 項前段之
    規定自明。又民法親屬編修正前，第1052條就裁判離婚原因
    ，原採列舉主義，於74年6 月3 日修正公布時，乃參酌外國
    破綻主義離婚法之精神，在同條增列第2 項「有前項以外之
    重大事由，難以維持婚姻者，夫妻之一方，得請求離婚」之
    規定，其立法本旨，乃以同條第1 項各款列舉之離婚原因，
    過於嚴格，故增列第2 項，即夫妻一方之事由，雖不備同條
    第1 項所列各款之要件，祇須按其事由之情節，在客觀上，
    確屬難以維持婚姻生活者，亦在得請求裁判離婚之列。而婚
    姻以雙方共同生活、相互扶持為目的，並以深摯情感為基礎
    ，如夫妻雙方婚姻生活之感情基礎業已破裂，且客觀上亦難
    以期待其回復者，即可認有難以維持婚姻之重大事由，而無
    強求其繼續維持婚姻關係之必要。次按「民法第1052條第2
    項但書規定難以維持婚姻之重大事由，應由夫妻之一方負責
    者，僅他方得請求離婚，係為求公允而設，故難以維持婚姻
    之重大事由，夫妻雙方均須負責時，應比較衡量雙方之有責
    程度，僅許責任較輕之一方，得向責任較重之他方請求離婚
    ，如雙方之有責程度相同時，則雙方均得請求離婚，始符公
    平」，最高法院著有90年度台上字第1965號判決要旨足參。
    經查：
（一）本件原告主張兩造為夫妻，現婚姻關係仍存續中，有原告
      提出之戶籍謄本2 件可憑，堪信為真實。
（二）原告又主張婚後被告經常在外與不同女子同居，並動輒以
      「三字經」、討客兄等語辱罵原告，又不負擔家庭生活費
      用，且自97年8 月21日起即離家，迄今未歸等事實，業據
      證人即兩造之子甲○○到庭證稱：「（問：是否知悉兩造
      相處情形？）爸爸喜歡喝酒，如果家裡喝不夠就會去外面
      喝，喝完酒回來就會辱罵媽媽三字經、討客兄等語，他有
      時候也會打媽媽，爸爸與別人同居，我們有看到，現在也
      是這種狀況，他之前有跟女人同居，遭同居的女人割傷生
      殖器，有送醫（長庚）的事情，當時約是我在讀二專的時
      候，我有跟媽媽去抓姦，爸爸經常在外交往不同的女人並
      同居，他現在賺的錢也不會拿回家。」、「（問：爸爸是
      否從97年8 月21日離家至今都沒有回家嗎？）是的。」、
      「（問：被告在11年前曾經因為通姦被抓，並被砍傷？）
      是的，這是與前述割傷生殖器是同一件事。」、「（問：
      被告在97年8 月27日有聲請勞保年老給付，在97年9 月15
      日領到一百多萬元，有沒有拿來支付家庭生活費用？）沒
      有，他有匯30多萬給我弟弟結婚使用。」等語明確（見本
      院97年12月23日言詞辯論筆錄）；而被告經合法通知，未
      於言詞辯論期日到場，復未提出書狀作何聲明或陳述。是
      以，揆諸前開事證，堪認原告上揭主張為真實。
（三）綜觀上情，本院審酌本件被告婚後屢屢在外與不同女子同
      居，並動輒對原告辱罵「三字經」、討客兄等語，又不負
      擔家庭生活費用，且自97年8 月21日起即離家未歸，兩造
      分居迄今，未履行共同婚姻生活，已嚴重危及雙方婚姻關
      係之基礎，故任何人同處原告此一情況，均將喪失維持婚
      姻之意欲；再依兩造之互動情形，客觀上堪認兩造之婚姻
      已生破綻而無回復之希望，足認兩造已構成難以維持婚姻
      之重大事由，且該重大事由係不可歸責於原告。從而，原
      告依據民法第1052條第2 項之規定，請求判決離婚為有理
      由，應予准許。又原告依前揭規定請求判決離婚既有理由
      ，其以選擇合併方式主張民法第1052條第1 項第3 款規定
      ，本院即無審酌必要，附此敘明。
五、據上論結，本件原告之訴為有理由，依民事訴訟法第385 條
    第1 項前段、第78條，判決如主文。
中    華    民    國    98    年    1     月     6    日
                  家事法庭法  官  廖家陽
上為正本係照原本作成。
如不服本判決，應於判決送達後20日內，向本院提出上訴狀並表
明上訴理由，如於本判決宣示後送達前提起上訴者，應於判決送
達後10日內補提上訴理由書（須附繕本）。
中    華    民    國    97    年    1     月    6     日
                          書記官  徐錦純


司法院資訊處製作；財團法人民間司法改革基金會備份。
